臺灣嘉義地方法院民事裁定
110年度消債更字第58號 
聲請人即
債  務  人  劉盈志  
代  理  人  楊瓊雅律師(法扶律師)
複代理人    吳碧娟律師(法扶律師)
相對人即
債  權  人  滙豐(台灣)商業銀行股份有限公司

法定代理人  麥康裕  


債  權  人  台北富邦商業銀行股份有限公司

法定代理人  程耀輝  


債  權  人  滙誠第二資產管理股份有限公司

法定代理人  莊仲沼  


上列當事人間聲請更生程序事件，本院裁定如下：
    主  文
債務人乙○○自中華民國110年5月24日下午6時起，開始更生程序
。
命本院司法事務官進行本件更生程序。
    理  由
一、聲請意旨略以：聲請人對於甲○( 台灣) 商業銀行股份有限
    公司等債權人負有新臺幣（下同）692,446元之無擔保債務
    。因有不能清償債務情事，前已向法院聲請債務清理調解，
    惟調解不成立。聲請人因消費借貸、信用卡或現金卡契約，
    對金融機構負債務。前項債務，曾以書面向最大債權金融機
    構請求共同協商債務清償方案而不成立。聲請人資產為每月
    收入22,406元，債務總金額則有692,446元，有不能清償債
    務之情事。爰提出財產及收入狀況說明書、債權人清冊、債
    務人清冊等資料，聲請更生。
二、按債務人不能清償債務或有不能清償之虞者，得依本條例所
    定更生或清算程序，清理其債務，消費者債務清理條例第3
    條定有明文。又按，法院開始更生程序之裁定，應載明其年
    、月、日、時，並即時發生效力；前項裁定不得抗告，並應
    公告之。法院裁定開始更生或清算程序後，得命司法事務官
    ，進行更生或清算程序，必要時，得選任律師、會計師或其
    他適當之自然人或法人一人為監督人或管理人。消費者債務
    清理條例第45條、第16條第1項亦設有明文規定。
三、經查，聲請人前於民國110年3月4日已向本院聲請債務清理
    調解，惟於110年4月8日調解不成立。上情業據聲請人提出
    本院110年度司消債調字第40號調解不成立證明書佐參，並
    經本院調卷核閱無訛。次查，聲請人主張有不能清償債務之
    情事，業據聲請人提出財產及收入狀況說明書、債權人清冊
    及107年度、108年度綜合所得稅各類所得資料清單、全國財
    產稅總歸戶財產查詢清單等資料為證。又查，依聲請人提出
    之金融機構存摺交易明細資料，聲請人在嘉義後湖郵局帳戶
    ，於108年7月8日存款餘額為1元、109年4月16日存款餘額為
    1元。又查，聲請人沒有股票或其他有價證券；有儲蓄性質
    的人壽保險，目前保單價值為5,423元，有聲請人提出之富
    邦人壽保單查詢結果資料可參（詳本院卷第97頁）。
四、再查，本件聲請人借款原因及停止清償的原因：
　　聲請人陳稱伊借款的原因是於民國100年間擔任貨運司機時
    ，因行車事故，造成業務過失致死，須賠償被害人，收入驟
    減。又因左側耳膽瘤術後、左側耳前庭功能疾患，於100年9
    月26日進行手術，術後左耳聽力損失100分貝，屬極重度聽
    損，並經鑑定達到勞工保險失能標準，一般工作能力明顯受
    限，生活費入不敷出，每期僅能清償最低額，東借西借，以
    卡養卡，負債的金額越來越多致無法清償，並非係無正當理
    由而停止清償。
五、復查，本件聲請人更生償還計劃：
    聲請人陳稱伊109年7月在鐵板燒工作，月薪約21,000元；於
    110年2月23日至嘉義市新生路雞肉飯店擔任廚房內場正職人
    員，月薪24,000元，惟於110年5月7日被資遣，資遣費只有2
    千多元。伊積極找工作，於110年5月17日要去後湖工業區的
    鐵線公司幫忙煮員工餐，薪水也大約24,000元。伊扣除必要
    生活費用及未成年子女扶養費用後，願每月償還1,000元。
六、聲請人有不能清償債務情事或有不能清償之虞的認定：
(一)本件聲請人陳稱伊對於甲○(台灣) 商業銀行股份有限公司等
    債權人所負欠之無擔保債務，合計共692,446元。而查，
　　本件依最大債權銀行即甲○(台灣) 商業銀行股份有限公司在
    調解程序中提出之債權額計算書，聲請人積欠債權人甲○(台
    灣)商業銀行股份有限公司、台北富邦商業銀行股份有限公
    司之本金、利息、違約金及其他費用，合計總共500,915元
    。其中甲○(台灣)商業銀行股份有限公司部分為285,892元；
    台北富邦商業銀行股份有限公司部分為215,023元。另外，
    滙誠第二資產管理股份有限公司110年5月14日民事陳報狀所
    陳報之債權金額，為192,599 元（其中本金29,201元、
　　利息為61,706元、違約金100,200元、執行費492元、程序費
    1,000元）。因此，聲請人所負欠之無擔保債務，目前合計
    已經在693,514元以上。
(二)聲請人目前從事廚房的工作，每個月收入約24,000元。又查
    ，聲請人主張每月生活費必要支出為15,500元。因聲請人所
    主張之金額，未逾依衛生福利部公告110年度臺灣省最低生
    活費1.2倍即15,946元之數額，核其所主張之金額，尚屬合
    理，應可採認。另查，聲請人有一名於民國00年0月出生之
    未成年子女，有聲請人提出之戶籍謄本可佐。聲請人主張伊
    與配偶分擔扶養義務後，每月應分擔扶養費用7,500元。此
    數額參酌目前社會經濟消費型態，尚無過高，應可採認。
(三)再查，聲請人名下無不動產，存款餘額為1 元。聲請人雖然
　　有西元2019年出廠的中華貨車一輛，惟該車有設定動產擔保
    抵押，目前還有貸款餘額360,312 元未繳納；該部貨車現在
　　價值約15萬元，車貸部分由其家人代為繳納。又查，聲請人
    於107年度無所得收入資料，108年度所得收入僅23,400元。
    聲請人現在從事廚房工作，每個月薪資約24,000元。聲請人
    是於民國00年00月間出生，現在年齡已逾45歲，距法定強制
    退休年齡65歲僅餘20年的時間。以聲請人每月收入24,000元
    計算，扣除聲請人必要生活費15,500元及一名子女扶養費用
    7,500元後，每個月僅餘1,000元。以此數額，如果欲清償之
    前對於甲○(台灣) 商業銀行股份有限公司等債權人所積欠的
    693,514元以上的債務，扣除聲請人保單價值5,423元後，仍
    尚積欠688,091元，則必須要688個月即57年以上的時間，才
    能夠全部清償完畢。然上述期間，顯然已經逾聲請人得為工
    作之期間，而且，期間另還有新增加衍生的利息未清償。因
    此，本件堪認聲請人確有不能清償債務情事或有不能清償之
    虞。
七、本件無應予駁回聲請更生之事由：
　　經查，聲請人為一般消費者，無從事營業活動，所負無擔保
    之債務總額未逾1,200萬元，且未經法院裁定開始清算程序
    或宣告破產。又查，聲請人亦無消費者債務清理條例第6條
    第3項所定得予駁回更生聲請之情形，而且亦無同條例第8條
    或第46條各款所定應予駁回更生聲請之事由存在。
八、綜據上述，本件聲請人於民國100年間因擔任貨運司機發生
    事故必須賠償被害人，又因左側耳膽瘤術後聽力損失，工作
    能力受限，生活入不敷出，無力償還債務。本院審酌上情，
    認為聲請人就法院所命補正的事項，已經配合提供金融機構
    存摺交易明細資料，並說明伊向債權人借款原因、停止清償
    原因，及提出可供法院參酌的證明資料，可認為已盡所應負
    之協力義務。本件聲請人聲請更生，符合消費者債務清理條
    例第3條的規定，復查無消費者債務清理條例第8條或第46條
    所定應予駁回更生聲請之事由，因此，聲請人聲請更生，乃
    於法有據，屬有理由，應予准許，爰裁定如主文，並依首揭
    規定命司法事務官進行本件更生程序。
九、至於債權人台北富邦商業銀行股份有限公司110年5月10日民
    事陳報狀、甲○(台灣)商業銀行股份有限公司110年5月14日
    民事陳報狀及滙誠第二資產管理股份有限公司110年5月14日
    民事陳報狀所述之意見內容。因依上述的說明，債務人聲請
    更生，符合消費者債務清理條例第3條的規定，且無消費者
    債務清理條例第8條或第46條所定應予駁回聲請之事由，因
    此，本院審酌債權人上揭陳述內容後，認為與本件裁定結果
    無影響，爰不逐一論駁，附此敘明。
十、依消費者債務清理條例第11條第1項、第45條第1項、第16條
    第1項，裁定如主文。
中　　華　　民　　國　　110 　年　　5 　　月　　24　　日
                  民事第二庭法　官　呂仲玉
以上正本係照原本作成。
本裁定不得抗告。
中　　華　　民　　國　　110 　年　　5 　　月　　24　　日
                            書記官　朱鴻明